【裁判字號】    90,交上易,257
【裁判日期】    900817
【裁判案由】    過失傷害
【裁判全文】
臺灣高等法院刑事判決                  九十年度交上易字第二五七號
    上訴人
    即被告  甲 ○ ○
右列上訴人因過失傷害案件，不服台灣新竹地方法院九十年度交易字第五四號，中華
民國九十年六月八日第一審判決（起訴案號：臺灣新竹地方法院檢察署八十九年度偵
字第七０九０號）提起上訴，本院判決如左：
    主    文
上訴駁回。
甲○○緩刑貳年。
    事    實
一、甲○○於民國（下同）八十九年十一月二十七日上午五時五十分許，騎乘ＩＫＹ
    ─五八五號重型機車，沿新竹市○○路由南往北行駛，途經新竹市○○路連接光
    復路之民權地下道時，本應注意該地下道係由東向西之單行道，出口處設置有禁
    止車輛進入之交通標誌，不得逆向進入，復應注意車前狀況，隨時採取必要之安
    全措施，依當時天候晴、晨間、路面乾燥、無缺陷、無障礙物且視距良好等情狀
    ，並無不能注意之情事，竟疏未注意，因貪圖便利，逆向騎乘該機車逆向進入該
    地下道，復疏未注意車前狀況，致擦撞前方同向手推板車載運紙箱、沙拉油筒等
    物行走之乙○○，致使乙○○人車倒地，受有頭部外傷合併腦挫傷、左側鎖骨骨
    折等傷害。甲○○於車禍肇事後，其犯罪未被發覺前，向前往現場處理之新竹市
    警察局第二分局警備隊隊員趙啟志自首其罪，並接受裁判。
二、案經被害人乙○○訴由台灣新竹地方法院檢察署檢察官偵查起訴。
    理    由
一、右開事實，迭據上訴人即被告甲○○於警訊及偵、審中坦承不諱，核與告訴人乙
    ○○之子李漢彬指訴情節相符，並有現場照片四幀附卷可稽。又告訴人乙○○確
    因本件車禍致頭部外傷合併腦挫傷、左側鎖骨骨折等傷害，亦有載具其傷情之南
    門綜合醫院診斷證明書一紙附卷可稽。按駕駛人駕駛汽車，應遵守道路交通標誌
    、標線、號誌之指示，並應注意車前狀況，隨時採取必要之安全措施，道路交通
    安全規則第九十條、第九十四條第三項分別定有明文。被告甲○○騎乘機車行經
    設置有禁止車輛進入之交通標誌之道路，自不得逆向進入，並應注意遵守該交通
    交誌規定，且依道路交通事故調查報告表所示當時天候晴、晨間、路面乾燥、無
    缺陷、無障礙物且視距良好，，並無不能注意情事，竟貿然逆向駛入該地下道，
    復未注意車前狀況，隨時採取必要之安全措施，以致肇事撞及同向在前以手推板
    車載運紙箱、沙拉油筒等物行走之乙○○，致使乙○○受傷，被告自有過失，本
    件車禍經送台灣省竹苗區車輛行車事故鑑定委員會鑑定結果，亦認被告駕駛重機
    車逆向行駛且未注意車前狀況為肇事原因，有該鑑定意見書乙份在卷可憑，且告
    訴人乙○○之受傷係因本件車禍所致，其受傷與被告之過失間，具有相當因果關
    係。是以本件罪證明確，被告過失犯行洵堪認定，應依法論科。
二、核被告所為，係犯刑法第二百八十四條第一項前段之過失傷害罪。被告於肇事後
    ，在其犯罪未發覺前，主動向前來處理本件車禍之新竹市警察局第二分局警備隊
    隊員趙啟志供承係其駕車肇事，並接受裁判，業據證人趙啟志證述在卷，自應依
    刑法第六十二條前段自首之規定，減輕其刑。
三、原審以被告所犯罪証明確，援引刑法第二條第一項前段、第二百八十四條第一項
    前段、第六十二條前段、第四十一條第一項前段、罰金罰鍰提高標準條例第一條
    前段、第二條，審酌被告並無前科紀錄，有臺灣新竹地方法院檢察署刑案資料查
    註紀錄表及本院被告全國前案紀錄表各一份在卷可稽，及其過失之程度、告訴人
    所受傷害程度等一切情狀，量處被告拘役五十五日，並認被告行為後，刑法第四
    十一條，業於九十年一月十日經修正公布為「犯最重本刑為五年以下有期徒刑以
    下之刑之罪，而受六月以下有期徒刑或拘役之宣告，因身體、教育、職業、家庭
    之關係或其他正當事由，執行顯有困難者，得以一元以上三元以下折算一日，易
    科罰金。但確因不執行所宣告之刑，難收矯正之效或難以維持法秩序者，不在此
    限。」，同年月十二日生效，茲比較新舊法結果，自以修正後之新法對被告較為
    有利，依刑法第二條第一項前段規定，適用裁判時之新法諭知以三百元為易科罰
    金之折算標準，認事用法允無違誤，量刑妥適，被告上訴意旨認原審量刑過重徒
    求減輕，陳詞指摘原判決失當，要無理由，應駁回其上訴。
四、查被告前未曾受有期徒刑以上刑之宣告，係偶發初犯，有本院被告全國前案紀錄
    表乙份在卷可按，且於本院調查中已與告訴人乙○○成立民事上和解，有原審民
    事庭調解筆錄乙份在卷可憑，復坦承犯行，深表悔意，經此教訓，當知警惕，無
    再犯之虞，本院認有期徒刑之宣告，已足勵其自新，其刑以暫不執行為適當，爰
    併予諭知緩刑二年，以啟來茲。
五、據上論斷，應依刑事訴訟法第三百六十八條、刑法第七十四條第一款，判決如主
    文。
本案經檢察官林炳雄到庭執行職務。
中    華    民    國      九十      年      八        月      十七      日
                            臺灣高等法院交通法庭
                                審判長法  官  黃  鴻  昌
                                      法  官  黃  賽  月
                                      法  官  蔡  彩  貞
右正本證明與原本無異。
不得上訴。
                                      書記官  黃  千  鶴
中    華    民    國      九十      年      八        月      十七      日
附錄本案論罪科刑法條全文：
刑法第二百八十四條第一項前段：
因過失傷害人者，處六月以下有期徒刑、拘役或五百以下罰金。


司法院資訊處製作；財團法人民間司法改革基金會備份。
